臺灣高等法院刑事判決
110年度上易字第985號
上  訴  人  
即  被  告  萬少丞
上列上訴人因毀損案件，不服臺灣士林地方法院109年度易字第6
66號，中華民國110年2月24日第一審判決（起訴案號：臺灣士林
地方檢察署109年度偵字第1432、9280號），提起上訴，本院判
決如下：
    主  文
上訴駁回。
    事實及理由
一、經本院審理結果，第一審認為上訴人即被告乙○○與同案被告
    陳人瑋係共同犯刑法第354條之毀損他人物品罪，審酌被告
    遇事不思理性解決，竟任意毀損他人財物，兼衡被告自陳國
    中肄業之智識程度、未婚、無人需其撫養之生活狀況，暨告
    訴人甲○○所受損害等一切情狀，量處處有期徒刑6月，如易
    科罰金，以新臺幣1千元折算1日，經核認事用法均無違誤或
    不當，量刑亦稱妥適，應予維持，並引用第一審判決書記載
    之事實、證據及理由（如附件）。就毀損之犯罪事實部分，
    並補充記載：車輛所受多處鈑金損壞，以及前、後檔風玻璃
    、架駛座車窗玻璃遭砸毀，均足以生損害於車輛所有人甲○○
    ，原判決就上開事實記載雖有疏漏，但對判決結果不生影響
    ，並不構成撤銷之原因，基於無害違誤，本院就上開瑕疵予
    以補充後，原判決仍屬可以維持。　　
二、被告上訴意旨略以：伊要與告訴人和解，請給予輕判云云。
    惟關於刑之量定，係實體法賦予法院得依職權裁量之事項，
    苟已以行為人之責任為基礎，審酌刑法第57條各款所列事項
    而未逾越法律所規定之範圍，或濫用其權限，即不得任意指
    為違法或不當。就本件被告所犯毀損罪，原審判決理由業已
    載明其上開量刑之依據，與被告行為態樣所造成之危害相當
    ，並無明顯恣意情事，按上說明，自難遽指原審之裁量有何
    違法或不當。又被告雖於本院審理時稱要與告訴人達成和解
    ，但本院於審判期日通知告訴人，告訴人並未到庭，甚至向
    本院表明不願到場之意，並稱沒有簽和解書，不用被告賠償
    ，不再追究等語（見本院卷附公務電話紀錄），參酌告訴人
    於原審審理時所述：請法院依法判決，沒有要談和解等語（
    見原審卷第109頁），可見告訴人並無意到庭與被告和解，
    且被告並未提出與告訴人達成和解之證明，是本件量刑基礎
    並無任何變更，被告所指上情，並不足以動搖原判決認定之
    結果，本件上訴為無理由，應予駁回。
據上論斷，應依刑事訴訟法第368條、第373條，判決如主文。
本案經檢察官黃仙宜提起公訴，檢察官許祥珍到庭執行職務。
中　　華　　民　　國　　110 　年　　8 　　月　　25　　日
                  刑事第十四庭  審判長法　官  黃斯偉
                                      法　官  黎惠萍
                                      法　官  許泰誠
以上正本證明與原本無異。
不得上訴。
                                    　書記官　朱子勻
中　　華　　民　　國　　110 　年　　8 　　月　　26　　日
附件
臺灣士林地方法院刑事判決
                                      109年度易字第666號
公　訴　人　臺灣士林地方檢察署檢察官
被　　　告　陳人瑋　
                    
                    
            乙○○　
                    
                    
                    
上列被告等因妨害自由等案件，經檢察官提起公訴（109 年度偵
字第1432號、109 年度偵字第9280號），本院判決如下：
    主  文
陳人瑋共同犯毀損他人物品罪，累犯，處有期徒刑陸月，如易科
罰金，以新臺幣壹仟元折算壹日；又犯強制罪，累犯，處拘役伍
拾伍日，如易科罰金，以新臺幣壹仟元折算壹日。
乙○○共同犯毀損他人物品罪，處有期徒刑陸月，如易科罰金，
以新臺幣壹仟元折算壹日。
    事  實
一、緣乙○○因與陳亞豪有糾紛，雙方原本約在臺北市內湖區成功
    路4 段某處談判，但陳亞豪本人未到場，而是請其哥哥陳亞
    舍前往上址，陳亞舍遂於民國108 年4 月16日凌晨1 時許，
    搭乘友人甲○○駕駛之車牌號碼000-0000號自用小客車（下稱
    A 車）抵達上址，乙○○則是搭乘陳人瑋駕駛之車牌號碼000-
    0000號自用小客車（下稱B 車）前往該處，乙○○見甲○○與陳
    亞舍駕車出現，遂請陳人瑋停車，自己下車並持不詳刀械往
    A 車走去，甲○○與陳亞舍見狀立即開車離開，乙○○亦立刻上
    車並請陳人瑋駕車在後追逐，甲○○駕駛A車擺脫B 車之追逐
    後，於同日凌晨1 時40分許，從臺北市○○區○○路0 段○○○○○○
    ○○路000 號前時，適陳人瑋駕駛B 車沿金龍路對向車道直行
    而來，詎陳人瑋竟與乙○○共同基於毀損之犯意聯絡，由乙○○
    指示陳人瑋開車衝撞A車，使A 車之多處鈑金損壞，陳人瑋
    與乙○○復接續上開毀損之犯意聯絡，分持不詳刀械下車，乙
    ○○持不詳刀械砸毀A 車前、後檔玻璃，陳人瑋則持不詳刀械
    砸毀A 車駕駛座車窗玻璃。後因警方獲報到場處理車禍事故
    ，陳人瑋明知係其蓄意衝撞A 車，並非一般交通事故之擦撞
    ，竟基於強制之犯意，要求甲○○向到場處理之員警稱係因車
    輛打滑而發生擦撞，欲自行和解，並脅迫甲○○簽署賠償新臺
    幣（下同）50萬元之車禍和解書（下稱和解書），使甲○○行
    無義務之事，甲○○因陳人瑋甫以上開強暴方式毀壞其車輛，
    心生畏懼，遂當場簽署和解書並交付陳人瑋。
二、案經甲○○訴由臺灣士林地方檢察署檢察官偵查起訴。
    理  由
一、證據能力：
  ㈠按被告以外之人於審判外之言詞或書面陳述，除法律有規定
    者外，不得作為證據；又被告以外之人於審判外之陳述，雖
    不符同法第159 條之1 至第159 條之4 之規定，而經當事人
    於審判程序同意作為證據，法院審酌該言詞陳述或書面陳述
    作成時之情況，認為適當者，亦得為證據；而當事人、代理
    人或辯護人於法院調查證據時，知有第159 條第1 項不得為
    證據之情形，而未於言詞辯論終結前聲明異議者，視為有前
    項之同意，刑事訴訟法第159 條第1 項、第159 條之5 分別
    定有明文。查本件檢察官及被告陳人瑋、乙○○於本院審判期
    日均同意本判決所引用被告以外之人於審判外之言詞或書面
    陳述均有證據能力（見本院109 年度易字第666 號卷【下稱
    易字卷】第132 頁），本院審酌該等具有傳聞證據性質之證
    據，其取得過程並無瑕疵，與待證事實具有關聯性，證明力
    非明顯過低，以之作為證據係屬適當，認均得為證據。
  ㈡至於本判決所引用之非供述證據部分，與本案均有關連性，
    亦無證據證明係實施刑事訴訟程序之公務員以不法方式所取
    得，依刑事訴訟法第158 條之4 之反面解釋，當有證據能力
    ，復於本院審理時，提示並告以要旨，使檢察官及被告2 人
    充分表示意見，自得為證據使用。
二、訊據被告2 人固均坦承共同基於毀損之犯意聯絡，由被告乙
    ○○持不詳刀械砸毀A 車前、後檔玻璃，被告陳人瑋持不詳刀
    械砸毀A 車駕駛座車窗玻璃，惟均矢口否認有何蓄意衝撞A 
    車之犯行，被告陳人瑋另否認有強制告訴人甲○○簽署和解書
    之犯行，被告陳人瑋辯稱：就毀損部分，當天我踩煞車，車
    子就打滑，被告乙○○叫我撞我也不一定會撞，我的B車（廠
    牌：賓士）比A 車（廠牌：馬自達）還要好，我撞A車我會
    吃虧，我是不小心撞的，不是故意撞的，我認為A 車也有打
    滑，因為告訴人要迴轉，所以車禍發生是雙方都有過失，但
    我承認我有砸駕駛座旁的玻璃；就強制部分，我沒有強迫告
    訴人簽和解書，金額是告訴人自己寫的，和解書也是告訴人
    自己在便利商店印的，也都有說好保險公司賠，我跟告訴人
    都有共識說這個和解書只是暫時的，大方向是保險公司處理
    ，我也沒有依和解書向告訴人提告或求償，簽和解書時我跟
    告訴人在便利商店裡簽，警察在店門口，如果告訴人有任何
    問題只要求救警察，警察一定可以協助他，為了自保我有錄
    影云云。被告乙○○辯稱：車禍發生確實是因為A 車和B 車打
    滑，我有喝酒和說氣話，我叫被告陳人瑋去撞，被告陳人瑋
    又不一定會去撞云云。
三、經查：
  ㈠毀損部分
  1.就被告2 人共同毀損部分，業據被告乙○○於本院110 年1月8
     日審理時自白：我承認有毀損，但動機是我跟陳亞舍的弟
    弟陳亞豪有仇恨，我要跟陳亞豪談判，陳亞舍幫他弟弟來談
    判，那天陳亞豪沒有到，然後就發生我叫被告陳人瑋開車撞
    陳亞舍坐的A 車跟砸玻璃的事情，所以車子被撞鈑金毀損跟
    玻璃被砸的毀損我都承認等語（見易字卷第64至65頁）；被
    告陳人瑋自白：我有持不詳物品砸毀A 車駕駛座車窗玻璃等
    語（見易字卷第66頁、第137 至138 頁、第140 頁），核與
    證人即告訴人甲○○、證人陳亞舍之證詞相符（見108 年度他
    字第1792號卷【下稱他字卷】第37至41頁、第64至66頁、第
    100 至103 頁、第113 至114 頁，109 年度偵字第1432號卷
    【下稱偵卷】第16至17頁，易字卷第68至108 頁），並有臺
    北市政府警察局內湖分局交通分隊道路交通事故當事人登記
    聯單、現場監視器錄影畫面擷圖6 張、道路交通事故現場圖
    、A 車估價單1 份、現場暨車損照片36張、臺灣士林地方檢
    察署109 年8 月25日勘驗筆錄1 份、GOOGLE地圖畫面擷圖3 
    張在卷可稽（見他字卷第5 頁、第27至29頁、第55頁、第68
    至70頁、第81至98頁，偵卷第20頁，易字卷第115 至119 頁
    ），堪以認定。至被告乙○○為上開自白後，於同次庭期聽聞
    被告陳人瑋稱：被告乙○○叫我撞我也不一定會撞云云（見易
    字卷第66頁），始於其後改稱：當天我有喝酒，我叫被告陳
    人瑋開車撞A 車，但被告陳人瑋有沒有做是另外一回事，我
    不知道被告陳人瑋究竟怎麼撞云云（見易字卷第107 頁），
    顯為事後卸責之詞，不足採信。
  2.就車禍發生之原因，證人即告訴人甲○○於本院審理時具結證
    稱：當時我從臺北市內湖區內湖路3 段沿圓環轉彎至金龍路
    直行，我很確定我沒有打滑，因為我是直行車，但是B 車就
    從側邊撞A 車的左前方，就是左前輪胎上方及引擎蓋的位置
    ，被撞擊到之後我的車有再往前推，最後停止時B 車車頭在
    A 車的左後方等語明確（見易字卷第70頁、第84至85頁、第
    87頁）；證人陳亞舍亦證稱：當時A 車駛出圓環，B 車就從
    進圓環那側撞過來，是直接從側邊撞等語（見易字卷第99頁
    ），且上開2 位證人所述內容與卷內道路交通事故現場圖及
    現場照片8 張相符（見他字卷第55頁、第94至96頁、第98頁
    ），並參諸被告乙○○自承是其要被告陳人瑋開車衝撞A車及
    被告2 人於車禍發生後，並不關心A 、B 車損壞情形或A 車
    上人員有無受傷，而是分持不詳刀械砸毀A 車多處玻璃，與
    一般人因過失發生車禍之反應截然不同，均足認定車禍發生
    原因確實係被告2 人共同基於毀損之犯意聯絡而駕駛B車衝
    撞A 車所致。至被告陳人瑋另辯稱：我認為A 車也有打滑，
    因為告訴人要迴轉云云，惟依證人即告訴人甲○○、證人陳亞
    舍前開證述、道路交通事故現場圖及現場照片8 張可知，A 
    車於撞擊發生時已駛離圓環進入金龍路，處於直行狀態，且
    於車禍發生後，A 車是停止在其行向車道內，並無車身打滑
    或偏離車道之情形，反倒是B 車車身跨越雙黃線，且車身呈
    與雙黃線垂直之狀態，足認並無被告陳人瑋所稱A 車要迴轉
    或A 車打滑之情，故其前揭所辯，與卷內事證不符，缺乏實
    據，自不可採。
  ㈡強制部分
  1.於B 車衝撞A 車後，警方獲報至現場處理，被告陳人瑋與告
    訴人均向警方稱係A 車打滑致撞及B 車，不需警方分析處理
    等情，有警員職務報告及A3類道路交通事故調查報告表各1
    份附卷可稽（見他字卷第51頁、第54頁）；而被告陳人瑋與
    告訴人於108 年4 月16日簽立和解書，內容記載：乙方（甲
    ○○）給付甲方（陳人瑋）50萬元，甲方放棄民、刑事告訴權
    ，如已告訴應即具狀撤回，嗣後無論任何情形，乙本人及其
    父、母、子、女、配偶，均不得提出異議或有任何要求，以
    及追訴情形等語，亦有和解書1 份附卷為憑（見他字卷第6 
    頁），是上情均堪認定。
  2.證人即告訴人甲○○於偵查時證稱：被告2 人下車就開始砸我
    的車，我和陳亞舍在車上躲著不敢下車，後來應該是有路人
    看到報警，警察剛到還沒靠近我車子之前，被告陳人瑋就彎
    身靠近我說，要跟警察講我是車子打滑發生車禍，被告2人
    就先回B 車上，所以警察來了之後，我不敢說，我就跟警察
    說是車禍，被告陳人瑋就跟警察說我們自己和解，警察在現
    場處理車子、做現場圖時，陳亞舍先離開，我沒有義務要賠
    償被告陳人瑋，在當下情況下我擔心我會受傷或受到生命威
    脅，所以才會簽和解書，被告陳人瑋叫我跟警察說我車子打
    滑，實際上是被他們撞，我當時因為心裡很害怕，才會照被
    告陳人瑋講的跟警察說等語（見他字卷第64至65頁）；於本
    院審理時復證稱：被告陳人瑋用威脅的語氣跟我說「你跟警
    察說是自己打滑的」，因為我受到驚嚇，所以就依被告陳人
    瑋的要求跟警察說是一般交通事故，是被告陳人瑋說要寫和
    解書，當下我沒有想跟被告陳人瑋和解，是因為我想要先離
    開，才跟被告陳人瑋簽和解書，因為被撞、被砸車，讓我覺
    得和解書不簽不行，後來提告是擔心被告陳人瑋拿和解書跟
    我要錢等語（見易字卷第80至81頁、第91頁、第94頁）。是
    由證人即告訴人甲○○上開證詞可知，其明知A 車係遭B車衝
    撞，且車窗玻璃係遭被告2 人砸毀，其對被告陳人瑋並不負
    賠償義務，惟因甫發生遭撞擊及被砸車之事，擔心人身安全
    受到威脅，才在被告陳人瑋之脅迫下向警方為上開陳述並簽
    立需賠償被告陳人瑋50萬元之和解書，故被告陳人瑋上揭強
    制犯行已堪認定。
  3.至被告陳人瑋辯稱：和解書是告訴人自己印的，金額是告訴
    人自己寫的，我跟告訴人都有共識說這個和解書只是暫時的
    ，大方向是保險公司處理，且有警察在場，告訴人可向警察
    求救，為了自保我有錄影云云，依被告陳人瑋所述，如其認
    為後續車損問題均由保險公司處理，根本就無須當場簽立和
    解書，且車禍原因係其故意駕駛B 車衝撞A 車，和解書內容
    卻記載告訴人需賠償被告陳人瑋50萬元，益證告訴人係在受
    脅迫之狀態下不得不簽；而簽立當時雖有警察在場處理車禍
    事宜，然證人即告訴人甲○○已證稱：當下驚嚇過度，我覺得
    警察沒辦法保護我，所以我想做完被告陳人瑋要我配合的事
    ，趕快先走就對了等語（見易字卷第96至97頁），自難以告
    訴人因受到驚嚇而不敢向警察尋求協助即反證其未受脅迫；
    又被告陳人瑋提供之錄影檔案經本院於110 年1 月20日當庭
    勘驗後，內容如附表所示，惟證人即告訴人甲○○一再證述：
    我只是想說先配合完，之後再處理，當下我覺得我生命還受
    到威脅，因為被撞、被砸車等語（見易字卷第92頁、第94頁
    ），足認上開錄影檔案內容亦是告訴人應被告陳人瑋之要求
    而配合拍攝，尚難以此證明其簽立和解書係出於自由意志而
    非遭受脅迫，是被告陳人瑋前開所辯，皆不可採。
  ㈢綜上，本案事證明確，被告2 人犯行均堪以認定，應依法論
    科。
四、論罪科刑：
  ㈠本案應適用之刑法第304 、354 條之規定，在本案行為後，
    雖於108 年12月25日修正公布，並自同年月27日起生效，然
    此次修正，僅係將罰金刑部分，依刑法施行法第1 條之1 第
    2 項前段所定罰金刑提高標準加以換算，並未變更實質內容
    ，不生有利或不利被告2 人之影響，尚無新舊法比較之問題
    ，爰逕行適用修正後之規定，合先敘明。
  ㈡核被告陳人瑋所為，係犯刑法第354 條之毀損他人物品罪及
    同法第304 條第1 項之強制罪；被告乙○○所為，係犯刑法第
    354 條之毀損他人物品罪。被告2 人就毀損犯行部分，有犯
    意聯絡及行為分擔，均應依刑法第28條規定，論以共同正犯
    。被告2 人先後以故意開車衝撞、持不詳刀械砸毀玻璃等方
    式毀損A 車，係於密切接近之時間、地點實施，侵害同一法
    益，各行為之獨立性極為薄弱，依一般社會觀念，在時間差
    距上，難以強行分開，應視為數個舉動之接續施行，為接續
    犯。被告陳人瑋所犯上開2 罪間，犯意各別，行為互異，應
    予分論併罰。
  ㈢被告陳人瑋前因妨害公務案件，經本院以105 年度審簡字第2
    50 號判決判處有期徒刑4 月確定，於105 年9 月20日易科
    罰金執行完畢等情，有臺灣高等法院被告前案紀錄表在卷可
    考，是其於有期徒刑執行完畢以後，5 年以內，因故意再犯
    本案有期徒刑以上之各罪，均為累犯。然參酌被告陳人瑋所
    構成累犯之前案為妨害公務罪，與本案毀損罪及強制罪之罪
    名、罪質類型均不同，犯罪手段、動機顯屬有別，若據此加
    重其刑，罪刑之間似不相當，亦難憑此推論被告陳人瑋有何
    特別惡性，本院復已將被告陳人瑋之犯罪前科與執行情形，
    列為相關量刑因素之一，參酌司法院大法官會議釋字第775
    號解釋意旨，爰依刑法第47條規定，僅加重其最高法定本刑
    ，而不加重其最低法定本刑。
  ㈣爰審酌被告2 人遇事不思理性解決，竟任意毀損他人財物，
    顯乏尊重他人財產權之觀念，行為應予非難，被告陳人瑋另
    以上揭方式使告訴人行無義務之事，所為實不足取，兼衡被
    告陳人瑋自陳大學肄業之智識程度、目前從事中古車買賣業
    務、已婚、需撫養父母、配偶、1 名未成年子女之生活狀況
    ，被告乙○○自陳國中肄業之智識程度、未婚、無人需其撫養
    之生活狀況（見易字卷第141 頁），暨告訴人所受損害等一
    切情狀，分別量處如主文所示之刑，並均諭知易科罰金之折
    算標準。
五、沒收之說明：
    被告2 人分持之不詳刀械雖為被告2 人各自所有供犯毀損犯
    行所用之物，惟未據扣案，無證據可認係違禁物，亦無其他
    積極事證足認上開不詳刀械現時尚屬存在而未滅失，爰均不
    予宣告沒收，併此敘明。
據上論斷，應依刑事訴訟法第299 條第1 項前段，刑法第28條、
第304 條第1 項、第354 條、第47條第1 項、第41條第1 項前段
，刑法施行法第1 條之1 第1 項，判決如主文。
本案經檢察官黃仙宜提起公訴，檢察官李清友到庭執行職務。
中　　華　　民　　國　 110  　年　　2 　　月　　24　　日
                  刑事第一庭法  官  李小芬
以上正本證明與原本無異。
如不服本判決，應於判決送達後20日內向本院提出上訴狀（應抄
附繕本）。告訴人或被害人如對於本判決不服者，應具備理由請
求檢察官上訴，其上訴期間之計算係以檢察官收受判決正本之日
期為準。
                            書記官  李登寶
中　　華　　民　　國　 110　　年　　2 　　月　　24　　日
附錄所犯法條：
刑法第304條第1項
以強暴、脅迫使人行無義務之事或妨害人行使權利者，處三年以
下有期徒刑、拘役或九千元以下罰金。
刑法第354條
毀棄、損壞前二條以外之他人之物或致令不堪用，足以生損害於
公眾或他人者，處二年以下有期徒刑、拘役或一萬五千元以下罰
金。
附表：（見易字卷第131至132頁）
一、勘驗目的：勘驗案發當日告訴人甲○○簽署和解書之影像。
二、勘驗經過：以播放程式PotPlayer播放本院卷附光碟檔案名
    稱「IMG_3505」內容如下：
  ㈠此檔案為被告陳人瑋以手機所拍攝影像。檔案全長時間為35
    秒，影像為彩色、有聲音；影像攝錄者為被告陳人瑋，下稱
    陳；身穿鐵灰色外套男子為告訴人甲○○，下稱徐。
  ㈡檔案時間00：00：00，畫面中出現1 份車禍和解書。
  ㈢陳：這是乙方。【鏡頭照向徐】
    陳：那…那你就說吧。
    【檔案時間00：00：10，徐接過車禍和解書】
    徐：就說…。
    陳：因為現在還沒有處理嘛。
    徐：對啊。
    【自檔案時間00：00：18開始，陳與徐幾近同時說話】
    陳：對啊，啊現在這張先…先暫時立。
    徐：暫時立，立了和解書啦。
    陳：然後等到…。
    徐：等那個車子修好。
    陳：確定…。
    徐：後續確定無誤再…。
    陳：後續確定無誤再…啊這張就…。
    徐：這張就銷毀。
    陳：對。
    徐：好。
    陳：那你同意嘛？
    徐：對，同意啊。
    【檔案時間00：00：32，鏡頭照向徐】
    陳：OK好，謝啦。